【裁判字號】    90,訴,1605
【裁判日期】    901130
【裁判案由】    妨害公務
【裁判全文】
臺灣桃園地方法院刑事判決                          九十年度訴字第一六五號
    公  訴  人  臺灣桃園地方法院檢察署檢察官
    被      告  甲○○
右列被告因妨害公務案件，經檢察官提起公訴（九十年度偵字第一三四二七號），本
院判決如左︰
    主  文
甲○○對於公務員依法執行職務時，施強暴，處罰金貳仟元，如易服勞役，以參佰元
折算壹日。
    事  實
一、甲○○於民國九十年八月十日凌晨一時許，搭乘邱創來（由檢察官另行聲請簡易
    處刑判決）所駕駛之小客車行經桃園縣中壢市○○路與興仁路口時，適逢桃園縣
    警察局中壢分局警員正在執行取締酒醉駕車勤務，邱創來經測試後酒精濃度達一
    、０ＭＧ／Ｌ，已超過標準值，執勤員警持酒精測試單要求邱創來簽名捺印，被
    甲○○見狀心生不滿，欲阻止邱創來簽名捺印，竟對依法執行勤務之于永維施以
    強暴手段，強行拉取搶警員于永維手中所持之酒精測試單，阻撓其依法執行職務
    ，旋為警當場逮捕處理，並扣得酒精測試單一紙。
二、案經桃園縣警察局中壢分局報請台灣桃園地方法院檢察署檢察官偵查起訴。
    理  由
一、訊據被告甲○○固坦承於右揭時地強取酒精測試單之事實，惟矢口否認有妨害公
    務之犯行，辯稱：伊當時只想看清楚酒精測試值，警察不給伊看，伊才會搶云云
    。惟查，右開事實，業據證人即現場承辦警員于永維於九十年八月十日於中壢分
    局龍興派出所所撰寫之報告略以：「經警方酒精測試邱姓駕駛，測試值為一、○
    ＭＧ／Ｌ，觸犯公共危險罪，警方拿測試紙請邱姓駕駛簽名捺印時，甲○○在旁
    邊說測什麼測，測試紙給他，警方見鄭員也有飲酒，且神智不清，請他回車上等
    候，不料鄭員不但阻止邱員簽名捺印，並用粗暴之手段，用手強行搶走職手上之
    測試紙撕毀，職立刻將鄭員制伏壓倒在地，拿回被搶走撕毀之酒測紙‧‧‧‧」
    ，此有報告附卷可稽，並有遭被告撕斷之酒精濃度測試表在卷可稽，足認被告確
    實對於正在執行勤務之警員施加不法之腕力，被告所辯與事實不符，而無足取，
    本件事證明確，被告犯行，堪以認定。
二、核被告所為，係犯刑法第一百三十五條第一項之妨害公務罪。爰審酌被告並無前
    科，素行良好，此有台灣高等法院被告全國前案紀錄表在卷可稽，於警察執行酒
    醉駕車臨檢勤務取締其同車友人邱創來酒醉駕車時，強搶酒精濃度測試單，阻礙
    員警執行勤務，蔑視公權力行為雖屬不該，然其使用之不法腕力，尚屬輕微，所
    生危害非重等一切情狀，量處如主文所示之罰金，並諭知易服勞役之折算標準。
三、公訴意旨另以：被告甲○○於民國九十年八月十日凌晨一時許，因欲阻止邱創來
    在酒精濃度測試單上簽名捺印，強行將酒精濃度測試單撕毀，因認被告此部分犯
    行另涉有刑法第一百三十八條之罪嫌云云。惟查：
    (一)按犯罪事實應依証據認定之，無証據不得推定其犯罪事實。又不能証明被告犯
      罪者，應諭知無罪之判決，刑事訴訟法第一百五十四條、第三百零一條第一項
      分別定有明文。且所謂証據，係指足以認定被告確有犯罪行為之積極証據而言
      ，該項証據自須適合於被告犯罪事實之認定，始得採為斷罪資料，最高法院二
      十九年上字第三一０五號著有判例。
    (二)本件公訴人認被告涉有前開犯行，無非以證人于永維之證詞、報告書、扣案之
      酒精測試單資為論據。經查：
      1.證人即承辦警員于永維於檢察官偵訊中證稱：當時已對邱創來做完酒精測試
        要他簽名，此時被告下車說測什麼測並要看酒測單，而他不是當事人所以不
        給他看，於是他硬從伊手中拉拿酒測單，以致斷掉，所以有一半酒測單在伊
        手上等語（見九十年八月三十日偵訊筆錄），與于永維前開報告書相互核對
        ，足認被告係在執勤員警對於邱創來做完酒精濃度測試並列出測試表後，向
        警員要求看測試單未果，乃出手強拉酒精測試單，因飲酒後神智恍惚控制力
        不佳，致將酒精濃度測試單扯斷成二半，一半仍握在警員于永維之手中，由
        被告取得之另半紙酒精測試單並未遭被告撕毀（詳下述），足認被告辯稱係
        因飲酒後不慎撕斷酒精濃度測試單之辯解，應堪採信。
      2.查刑法第一百三十八條所謂之毀壞，係指文書之全部或一部因其毀壞程度致
        喪失效用，致令不堪用之程度者而言（最高法院四十七年台上字第一二八○
        號判例意旨參照），本件遭被告撕破之酒精測試單，係自該單上之「溫度」
        、「歸零」之記載中間斷裂成上下二部分，而測定值一、○ＭＧ／Ｌ之記載
        則完整之存留，此經本院調閱扣案之酒精測試單勘驗查明無誤。而酒精測試
        單首重其「測定值」記載之數值，該數值係執勤員警用以檢測駕駛人有無違
        規駕車之告發移送依據，本件酒精測試單雖遭斯成二段，惟關於測定值之數
        值係完整存留在下半部，完全未遭撕裂，其效用絲毫未受損害，更無不堪使
        用之情形，即與刑法第一百三十八條之毀壞要件不合，公訴人認被告有毀壞
        公務員職務上所掌管之酒精測試單，容有誤會。
      3.綜上所述，被告之行為與刑法第一百三十八條之構成要件有間，為公訴人認
        為此部分與前開妨害公務罪間具有想像競合之裁判上一罪關係，爰不另為無
        罪之諭知。
據上論斷，應依刑事訴訟法第二百九十九條第一項前段，刑法第一百三十五條第一項
、第四十二條第二項，罰金罰鍰提高標準條例第一條前段、第二條，判決如主文。
本案經檢察官廖先志到庭執行職務。
中      華      民      國      九十      年    十一    月      三十    日
                                  臺灣桃園地方法院刑事第五庭
                                      法  官    林  孟  宜
右正本證明與原本無異。
如不服本判決，應於判決送達後十日內向本院提出上訴狀( 應附繕本 )，上訴於
臺灣高等法院。
                                      書記官    陳  淑  瓊
中      華      民      國      九十       年   十二    月       四    日
論罪科刑之依據：
刑法第一百三十五條
對於公務員依法執行職務時，施強暴脅迫者，處三年以下有期徒刑、拘役或三百元以
下罰金。
意圖使公務員執行一定之職務或妨害其依法執行一定之職務或使公務員辭職而施強暴
脅迫者亦同。
犯前二項之罪，因而致公務員於死者，處無期徒刑或七年以上有期徒刑；致重傷者，
處三年以上、十年以下有期徒刑。


司法院資訊處製作；財團法人民間司法改革基金會備份。
